【裁判字號】    97,台聲,321
【裁判日期】    970417
【裁判案由】    返還土地等
【裁判全文】
最高法院民事裁定              九十七年度台聲字第三二一號
聲  請  人  甲○○
訴訟代理人  吳澄潔律師
上列聲請人因與相對人乙○○間請求返還土地等事件，對於中華
民國九十六年九月二十日本院裁定（九十六年度台上字第二一二
二號），聲請再審，本院裁定如下：
    主  文
聲請駁回。
聲請訴訟費用由聲請人負擔。
    理  由
本件聲請人對於本院九十六年度台上字第二一二二號確定裁定（
下稱原確定裁定）以有民事訴訟法第四百九十六條第一項第一款
規定之情形，聲請再審，係以：聲請人不服前訴訟程序第二審判
決，提起第三審上訴，已於上訴理由狀就該第二審判決，有判決
理由不備之違背法令為具體之指摘，原確定裁定竟認聲請人對第
二審判決之如何違背法令未有具體指摘，上訴為不合法，裁定駁
回聲請人之第三審上訴，原確定裁定適用法規顯有錯誤云云，為
其論據。
按上訴第三審法院，非以原判決違背法令為理由，不得為之。又
提起上訴，上訴狀內應記載上訴理由，其以民事訴訟法第四百六
十九條所定事由提起第三審上訴者，應於上訴狀內表明：原判決
所違背之法令及其具體內容、暨依訴訟資料合於該違背法令之具
體事實。其依同法第四百六十九條之一規定提起上訴者，並應具
體敘述為從事法之續造、確保裁判之一致性或其他所涉及之法律
見解具有原則上重要性之理由。同法第四百六十七條、第四百七
十條第二項分別定有明文。而依同法第四百六十八條規定，判決
不適用法規或適用不當者，為違背法令；依同法第四百六十九條
規定，判決有該條所列各款情形之一者，為當然違背法令。是當
事人提起第三審上訴，如合併以同法第四百六十九條及第四百六
十九條之一之事由為上訴理由時，其上訴狀或理由書應表明該判
決所違背之法令條項，或有關判例、解釋字號，或成文法以外之
習慣或法理等及其具體內容，暨係依何訴訟資料合於該違背法令
之具體事實，並具體敘述為從事法之續造、確保裁判之一致性或
其他所涉及之法律見解具有原則上重要性之理由。如未依上述方
法表明，或其所表明者與上開法條規定不合時，即難認為已合法
表明上訴理由，其上訴自非合法。本件聲請人於前訴訟程序對於
第二審判決提起上訴，雖以該判決違背法令為由，惟核其上訴理
由狀所載內容，係就第二審取捨證據、認定事實及解釋契約之職
權行使所論斷：相對人係向聲請人之被繼承人尤在仔買受系爭土
地後，由尤在仔交付系爭土地供相對人使用，相對人占用系爭土
地有合法權源等情，指摘其為不當，並就第二審判決已論斷者，
泛言未論斷或違背法令，而非表明該第二審判決所違背之法令及
其具體內容，暨依訴訟資料合於該違背法令之具體事實，更未具
體敘述為從事法之續造、確保裁判之一致性或其他所涉及之法律
見解具有原則上重要性之理由，難認其已合法表明上訴理由。原
確定裁定因而認其上訴為不合法，駁回聲請人之第三審上訴，經
核並無適用法規顯有錯誤之情事。聲請人主張其提起第三審上訴
已合法表明上訴理由，尚有誤會，本件再審之聲請，自非有理由
。
據上論結，本件聲請為無理由。依民事訴訟法第九十五條、第七
十八條，裁定如主文。
中    華    民    國  九十七  年    四    月   十七   日
                      最高法院民事第二庭
                          審判長法官  吳  正  一
                                法官  劉  福  聲
                                法官  阮  富  枝
                                法官  顏  南  全
                                法官  鄭  傑  夫
      本件正本證明與原本無異
                                      書  記  官
中    華    民    國  九十七  年    四    月  二十九  日
                                                      v


司法院資訊處製作；財團法人民間司法改革基金會備份。
